臺灣高等法院高雄分院民事判決　　　　　 93年度上字第231號
上　訴　人　甲○○
被上訴人　　乙○○
訴訟代理人　溫三郎律師
上列當事人間請求損害賠償事件，上訴人對於民國93年8 月30日
臺灣高雄地方法院93年度重訴字第144 號第一審判決提起上訴，
本院於94年6月8日言詞辯論終結，判決如下：
    主      文
上訴駁回。
第二審訴訟費用由上訴人負擔。
    事實及理由
一、本件被上訴人經合法通知，未於言詞辯論期日到場，核無民
    事訴訟法第386 條各款所列情形，爰依上訴人聲請，由其一
    造辯論而為判決。
二、被上訴人起訴主張：兩造間前因損害賠償事件，上訴人及原
    審共同被告郭天順、王溪泉、陳鳳珠、趙啟瑞、韓麗珍、吳
    隨蜜、訴外人藍志誠（已由原審共同被告藍青田任其財產管
    理人）、李培彬（已由其繼承人即原審共同被告李其樺、李
    泱輯、李璟幸承受訴訟）等9 人（下稱上訴人及郭天順等9
    人）曾依臺灣高雄地方法院（下稱高雄地院）83年度全字第
    955 號民事裁定提供新臺幣（下同）332 萬7,000 元擔保金
    對被上訴人及訴外人良好建設興業股份有限公司（下稱良好
    建設公司）等2 人之財產聲請假扣押，被上訴人因此於83年
    9 月1 日以高雄地院83年度存字第3401號提存998 萬元之擔
    保金撤銷該假扣押執行，嗣上訴人及郭天順等9 人即對被上
    訴人及訴外人郭建材提起返還價金之訴訟，經高雄地院以83
    年度重訴字第271 號判決渠等9 人敗訴，渠等不服乃提起上
    訴，經本院以84年度重上字第16號判決渠等9 人勝訴並諭知
    假執行之宣告，而被上訴人不服乃提起上訴（訴外人郭建材
    因未聲明不服而告確定），經最高法院以86年度台上字第32
    0 號判決廢棄前開第二審判決，並將案件發回本院重為審理
    ，後經本院以86年度重上更(一)字第11號判決駁回上訴人等人
    之上訴，上訴人等不服又提起上訴，經最高法院以88年度台
    上字第3365號判決廢棄該更審判決，再將案件發回本院重為
    審理，經本院以89年度重上更(二)字第5 號判決再度駁回上訴
    人等之上訴，上訴人等不服上訴後即經最高法院91年度台上
    字第302 號以上訴不合法而為上訴人等敗訴確定在案。而被
    上訴人於本案判決確定後經聲請高雄地院提存所返還上開擔
    保金，始知上訴人及陳鳳珠、韓麗珍已依前開本院84年度重
    上字第16號判決實施假執行而收取506 萬4,570 元，另491
    萬5,430 元則由郭天順、王溪泉、吳隨蜜實施假執行收取完
    畢等情，爰依民事訴訟法第395 條第2 項之規定，求為命：
    上訴人應與原審其餘共同被告給付被上訴人998 萬1,000 元
    ，及自83年3 月1 日起至清償日止，按年息5%計算之利息之
    判決（原審判決上訴人應給付被上訴人171 萬8,070 元及自
    85年4 月19日起至清償日止，按年息5%計算之利息，上訴人
    聲明不服提起上訴；另原審判決其餘共同被告敗訴部分及駁
    回被上訴人其餘請求部分，均未具其餘共同被告及被上訴人
    聲明不服而告確定）。並答辯聲明：上訴駁回。
三、上訴人則以：高雄地院83年度存字第3401號提存之998 萬元
    ，應係由被上訴人與訴外人郭建材2 人共同擔保，上訴人依
    本院84年度重上字第16號判決（郭建材部分因未上訴而告確
    定），對郭建材上開提存之擔保金實施假執行，並無不當。
    又被上訴人如返還上訴人購買房屋之價金，上訴人願返還所
    領取之擔保金等語，資為抗辯。並上訴聲明：(一)原判決不利
    上訴人部分廢棄。(二)上開廢棄部分，駁回被上訴人在第一審
    之訴及假執行之聲請。
四、兩造不爭執之事實：
  (一)兩造間前因損害賠償事件，上訴人及郭天順等9 人曾依高雄
    地院83年度全字第955 號民事裁定，於83年5 月16日提存33
    2 萬7,000 元為擔保金對被上訴人及訴外人良好建設公司等
    2 人之財產聲請假扣押，而被上訴人因此於同年9 月1 日以
    高雄地院83年度存字第3401號提存998 萬元之擔保金撤銷該
    假扣押之執行程序，執行法院並未對訴外人良好建設公司為
    假扣押執行。
  (二)上訴人及郭天順等9 人對被上訴人及訴外人郭建材提起返還
    價金訴訟，經高雄地院以83年度重訴字第271 號判決上訴人
    及郭天順等9 人敗訴，渠等不服提起上訴，經本院以84年度
    重上字第16號判決上訴人及郭天順等9 人勝訴並諭知渠等預
    供擔保後得為假執行，上訴人及原審共同被告陳鳳珠、韓麗
    珍、郭天順、王溪泉、吳隨蜜等6 人即依本院84年度重上字
    第16號判決，假執行被上訴人在高雄地院83年度存字第3401
    號所提存之998 萬元擔保金，而由上訴人及陳鳳珠、韓麗珍
    於85年4 月19日收取506 萬4,570 元，另491 萬5,430 元則
    由郭天順、王溪泉、吳隨蜜於85年2 月13日假執行收取完畢
    。
  (三)被上訴人對於本院84年度重上字第16號判決不服提起上訴（
    訴外人郭建材敗訴部分未據其聲明不服而告確定），經最高
    法院以86年度台上字第320 號判決廢棄前開第二審判決，並
    將案件發回本院重為審理，後經本院以86年度重上更(一)字第
    11號判決駁回上訴人等之上訴，上訴人等不服又提起上訴，
    經最高法院以88年度台上字第3365號判決廢棄該更審判決，
    再將案件發回本院重為審理，經本院以89年度重上更(二)字第
    5 號判決再度駁回上訴人等之上訴，上訴人等不服上訴後即
    經最高法院91年度台上字第302 號以上訴不合法而為上訴人
    等敗訴確定在案。
  (四)高雄地院83年度重訴字第271 號、本院84年度重上字第16號
    、89年度重上更(二)字第5 號民事判決、最高法院91年度台上
    字第302 號民事裁定、高雄地院提存所91高貴存字第14767
    、16343 號函及高雄地院84年12月4 日高澤民敬84執字第
    14513 號執行扣押命令、85年3 月22日高澤民儉85執字第
    3962號執行扣押命令等件（原審卷第5 至33頁），本院並調
    取高雄地院83年度重訴字第271 號民事卷宗全卷及高雄地院
    83年度存字第2203號、83年度存字第3401號、84年度存字第
    4966號、85年度存字第1619號等提存卷宗、84年度執字第14
    513 號、85年度執字第3962號等執行卷宗。
五、本件兩造所爭執之處，應在於：(一)被上訴人是否可請求因上
    訴人假執行所為給付及所受損害？(二)被上訴人可請求上訴人
    返還及賠償之金額為多少？茲分述如下：
  (一)被上訴人是否可請求因上訴人假執行所為給付及所受損害？
  1.按假執行之宣告，因就本案判決或該宣告有廢棄或變更之判
    決，自該判決宣示時起，於其廢棄或變更之範圍內，失其效
    力。法院廢棄或變更宣告假執行之本案判決者，應依被告之
    聲明，將其因假執行或免為假執行所為給付及所受損害，於
    判決內命原告返還及賠償，被告未聲明者，應告以得為聲明
    ，民事訴訟法第395 條第1 、2 項定有明文。又民事訴訟法
    第395 條第2 項之規定，兼具實體法之性質，被告於訴訟中
    ，固得據以請求，即於原告受敗訴判決確定後，另行起訴請
    求，亦無不可（最高法院73年台上字第59號判例參照）。
  2.查，上訴人及原審共同被告陳鳳珠、韓麗珍、郭天順、王溪
    泉、吳隨蜜等6 人依本院84年度重上字第16號判決，假執行
    被上訴人在高雄地院83年度存字第3401號所提存之998 萬元
    擔保金，而由上訴人及陳鳳珠、韓麗珍於85年4 月19日收取
    506 萬4,570 元，另491 萬5,430 元則由郭天順、王溪泉、
    吳隨蜜於85年2 月13日假執行收取完畢，已如前述。惟本院
    84年度重上字第16號判決，嗣經最高法院86年度台上字第32
    0 號判決廢棄，上開本院84年度重上字第16號判決假執行之
    宣告即失其效力。
  3.上開高雄地院83年度存字第3401號所提存之998 萬元擔保金
    係被上訴人一人所提供，有本院調來高雄地院83年度存字第
    3401號提存卷宗所附提存書可稽。上開擔保金既為被上訴人
    一人所提供，則因該假執行而受有損害者自僅被上訴人一人
    ，則被上訴人請求上訴人因假執行所為給付及所受損害，依
    上說明，自無不合。上訴人辯稱：高雄地院83年度存字第34
    01號提存998 萬元，係由被上訴人與訴外人郭建材2 人共同
    擔保，其依本院84年度重上字第16號判決（郭建材部分因未
    上訴而告確定），對郭建材上開提存之擔保金實施假執行，
    並無不當云云，並無可採。上訴人又辯稱：被上訴人如返還
    上訴人購買房屋價金，上訴人願返還所領取之擔保金云云，
    然查，上訴人請求被上訴人返還價金事件，業經判決上訴人
    敗訴確定，有本院89年度重上更(二)字第5 號判決，及最高法
    院91年度台上字第302 號裁定可稽（原審卷第16至27頁），
    本件被上訴人請求因上訴人假執行所為給付及所受損害，
    係基於民事訴訟法第395 條第2 項之規定，是上訴人上開辯
    解亦不足取。
  (二)被上訴人可請求上訴人返還及賠償之金額為多少？
  1.被上訴人在高雄地院83年度存字第3401號所提存之998 萬元
    擔保金，由上訴人及陳鳳珠、韓麗珍實施假執行收取506 萬
    4,570 元（另491 萬5,430 元則由郭天順、王溪泉、吳隨蜜
    收取），被上訴人雖不能舉證證明上訴人一人收取金額為多
    少，惟上訴人與陳鳳珠、韓麗珍既依本院84年度重上字第16
    號判決實施假執行收取506 萬4,570 元，則參酌上開判決命
    被上訴人與訴外人郭建材應連帶給付上訴人172 萬5,000 元
    、陳鳳珠168 萬元、韓麗珍168 萬元本金，茲據此比例計算
    上訴應返還數額為171 萬8,070 元（5,064, 570×1,725,00
    0 ／1,725,000+1,680,000+1,68 0,000=1,718,070）。
  2.按，負損害賠償責任者，除法律另有規定或契約另有訂定外
    ，應回復他方損害發生前之原狀。因回復原狀而應給付金錢
    者，自損害發生時起，加給利息。民法第213 條第1 、2 項
    定有明文。經查，本件上訴人係於85年4 月19日與陳鳳珠、
    韓麗珍共同收取被上訴人所提存之上開擔保金已如前述，則
    被上訴人所受損害自85年4 月19日起即已發生，是被上訴人
    請求上訴人給付171 萬8,070 元自85年4 月19日起算之法定
    遲延利息，為有理由，應予准許。
六、綜上所述，原審判命上訴人應給付被上訴人171 萬8,070 元
    及自85年4 月19日起至清償日止，按年息5%計算之利息，並
    依聲請為准、免假執行之宣告，核無不合。上訴意旨指摘原
    判決此部分不當，求予廢棄改判，為無理由，應予駁回。
七、據上論結，本件上訴為無理由，依民事訴訟法第449 條第1
    項、第78條、第463 條、第385 條第1 項前段，判決如主文
    。
中　　華　　民　　國　　94　　年　　6 　　月　　22　　日
                               民事第五庭
                                   審判長法官   蔡明宛
                                   法      官   魏式璧
                                   法      官   曾錦昌
以上正本證明與原本無異。
如對本判決上訴，須於判決送達後20日內向本院提出上訴狀，其
未表明上訴理由者，應於上訴後20日內向本院提出上訴理由書（
均須按他造當事人之人數附繕本）。上訴時應提出委任律師或具
有律師資格之人之委任狀，並依附註條文規定辦理。
中　　華　　民　　國　　94　　年　　6 　　月　　22　　日
                                    書　記　官　　王婉蓉
附註：民事訴訟法第466 條之1 ：對於第二審判決上訴，上訴人
應委任律師為訴訟代理人，但上訴人或其法定代理人具有律師資
格者，不在此限。
上訴人之配偶、三親等內之血親、二親等內之姻親，或上訴人為
法人、中央或地方機關時，其所屬專任人員具有律師資格並經法
院認適當者，亦得為第三審訴訟代理人。第1項但書及第2 項情
形，應於提起上訴或委任時釋明之。
